臺灣高等法院刑事判決　　　　　　　　　　　　九十二年度上更(一)字第六九三號
　　上　訴　人
　　即　被　告　甲○○
　　選任辯護人　黃銘照律師
右上訴人因違反毒品危害防制條例案件，不服臺灣板橋地方法院八十九年度訴字第一
一二二號，中華民國八十九年十一月八日第一審判決（起訴案號：臺灣板橋地方法院
檢察署八十九年度偵字第六九三三號），提起上訴，判決後經最高法院撤銷發回更審
，本院判決如左：
    主  文
原判決撤銷。
本件免訴。
    理  由
一、公訴意旨略以：被告甲○○於民國（下同）八十八年四月中旬某日，明知葉昌松
    所交付之物為販賣予林罡豎（另經不起訴處分）之安非他命毒品，仍基於幫助葉
    昌松販賣毒品之概括犯意，運送安非他命至桃園縣龜山鄉大岡村大湖八十九號前
    交予林罡豎；嗣於同年十一月底某日，復基於同一犯意，與有犯意聯絡之王川銘
    ，運送安非他命至上揭地址交付予林罡豎，並代為收取賣得價金新臺幣（下同）
    二千元。因認被告連續基於幫助之犯意，幫助葉昌松販賣第二級毒品並收取貨錢
    ，所為涉犯毒品危害防制條例第四條第二項之幫助販賣第二級毒品罪嫌云云。
二、按案件曾經判決確定者，應諭知免訴之判決，刑事訴訟法第三百零二條第一款定
    有明文，此為刑事訴訟之「一事不再理原則」。又一事不再理原則，係指同一案
    件曾經有實體上之確定判決，其犯罪之起訴權業已消滅，不得再為訴訟之客體者
    而言，故此項原則關於實質上一罪或裁判上一罪，如刑法第五十五條及第五十六
    條之犯罪均應適用（最高法院二十四年度上字第一五二號、三十二年度上字第二
    五七八號判例參照），連續犯係裁判上一罪，其一部分犯罪事實曾經判決確定者
    ，其效力當然及於全部，故檢察官復將其他部分重行起訴，亦應諭知免訴之判決
    （最高法院四十九年度臺非字第二０號判例參照）。
三、公訴人認被告涉犯幫助販賣第二級毒品安非他命之犯行，係以被告警詢之供述及
    證人林罡豎之證詞為其論據。訊據上訴人即被告甲○○堅決否認其事，辯稱：伊
    係和林罡豎合資各出一半，由其出面向葉昌松購買安非他命分用，絕無幫助或共
    同販賣安非他命予林罡豎之事，且伊轉讓安非他命予林罡豎之行為，已經判處有
    期徒刑十月確定並執行完畢，為該案既判力所及，應為免訴判決等語。惟查：
  (一)被告於八十八年四月中旬某日，在臺北縣新莊市○○○路附近路邊，幫助葉昌松
    運送一包安非他命至桃園縣龜山鄉大岡村大湖八十九號前交予林罡豎，及於同年
    十一月底某日，與王川銘一起運送一包安非他命至上揭地址交予林罡豎，並代為
    收取二千元之事實，已經被告於警詢時坦白承認（桃園地檢署八十九年度偵字第
    三二八一號偵查卷第八頁反面、第九頁），核與證人林罡豎（同上八十九年度偵
    字第三二八一號偵查卷第四頁反面、本院所調取桃園地檢署八十九年度偵緝字第
    五一二號偵查卷內八十九年九月六日檢察官訊問筆錄）、王川銘（同上八十九年
    度偵緝字第五一二號偵查卷內八十九年七月二十六日檢察官訊問筆錄）證述情節
    大致相符，足徵被告於警詢之自白與事實相符，應可採信，雖被告於原審及本院
    審理中辯稱上揭毒品係由其與林罡豎、王川銘合資購買，警詢所述不實在云云，
    然經本院播聽勘驗被告之上開警詢錄音帶，該警詢係全程連續錄音，警詢筆錄記
    載之內容與被告之陳述相符，有勘驗筆錄附卷可證，是被告對於警詢之陳述係出
    於自由意志甚明，被告事後翻稱係合資購買云云，與前開事證不符，不足採信。
  (二)毒品危害防制條例第四條第二項之販賣第二級毒品罪，以行為人有營利之目的而
    販入或賣出第二級毒品或二者兼而有之犯行為其構成要件，故行為人有無此項犯
    罪之目的條件，即為本件首應加以究明之重點。本件公訴人認被告涉犯幫助販賣
    第二級毒品罪嫌，雖於起訴書之犯罪事實欄略載被告有販賣第二級毒品之犯意，
    但證據並所犯法條欄內卻未記載或說明其憑以認定之證據，究竟被告或葉昌松販
    入安非他命轉賣後所得利益若干？其買賣間有無價差利潤可圖？此等攸關販賣第
    二級毒品罪行為人意圖營利主觀要件之事項，綜觀全卷一切證據資料，均無法查
    知或判斷葉昌松出售安非他命予林罡豎，究屬低買高賣之販賣行為？亦或原價轉
    售或無償贈與之轉讓行為？均無證據資料可供認定，前開被告警詢之供述及證人
    林罡豎、王川銘之證詞究係販賣或轉讓，亦語焉不詳，實情是否如此不得而知，
    在公訴人所舉之證據資料及指出之證明方法，仍無法證明葉昌松或被告基於營利
    之意圖而販賣安非他命予林罡豎，在不能證明有營利之目的前提下，自不能為不
    利被告之推定，遽論以販賣第二級毒品安非他命之共同正犯或幫助犯。
  (三)綜上所述，本件被告或單獨或與王川銘共同幫助葉昌松交付安非他命與林罡豎及
    收款之客觀行為，依卷證資料仍無從認定為意圖營利之販賣行為，至多僅能認定
    有轉讓安非他命之事實，該當毒品危害防制條例第八條第二項轉讓第二級毒品罪
    之犯罪構成要件。而本件被告與王川銘共同基於轉讓安非他命之概括犯意，連續
    自八十八年十月至八十九年一月二十四日間，在林罡豎位於桃園縣龜山鄉○○村
    ○○街二五四號住處，轉讓第二級毒品安非他命予林罡豎五、六次之犯行，已經
    本院於九十年六月十二日以九十年度上訴字第一七六一號判處被告有期徒刑十月
    ，嗣經最高法院於九十年八月九日以九十年度臺上字第五００四號判決駁回上訴
    確定在案，業經本院調取該案全卷查明屬實，並有該案本院判決書及本院被告全
    國前案紀錄表一份在卷可證。是本件被告於同年十一月底某日與王川銘共同轉讓
    安非他命予林罡豎之犯行，已為該前案既判力所及，至為明確。被告幫助葉昌松
    轉讓安非他命交予林罡豎之時間即八十八年四月中旬某日，距前案自八十八年十
    月至八十九年一月二十四日間之轉讓安非他命犯行，雖相距達五月餘，然觀被告
    前案轉讓安非他命之時間約持續四月，轉讓多次，地點相同，對象同為林罡豎，
    犯罪構成要件均相同，足見有相當之延續性，亦即被告應有若有機會即欲轉讓之
    意思，應有轉讓安非他命之概括犯意，因此本案被告被訴自八十八年四月中旬轉
    讓安非他命之犯行，與前案被訴之轉讓犯行應有連續犯之裁判上一罪關係，為前
    案起訴效力所及，前案事實審法院並得予以審判。茲前案判決雖未併將被告被訴
    本案之此部分事實併予審判，其判決效力仍及於本案關於此部分之事實。從而本
    件被告於八十八年四月中旬某日及同年十一月底某日轉讓安非他命與林罡豎之犯
    行，均為前案判決既判力之效力所及，自應為免訴之判決。
四、原審未予詳查即對被告為實體判決，就被告於八十八年四月中旬某日之轉讓安非
    他命犯行，以共同販賣第二級毒品罪論科，就被告於八十八年十一月底某日之轉
    讓安非他命犯行，不另為無罪之諭知，即有未合。被告提起上訴否認販賣第二級
    毒品安非他命，指摘原審未諭知免訴判決不當，為有理由，應由本院將原審判決
    予以撤銷，並依法諭知免訴之判決。
據上論斷，應依刑事訴訟法第三百六十九條第一項前段、第三百六十四條、第三百零
二條第一款，判決如主文。
本案經檢察官陳明光到庭執行職務。
中　　　華　　　民　　　國　　　九十三　　　年 　　四 　　月 　　七　 　日
                              臺灣高等法院刑事第十八庭
                                  審判長法  官  吳 　　 敦
                                        法  官  林　勤　綱
                                        法  官  梁　宏　哲
右正本證明與原本無異。
如不服本判決，應於收受送達後十日內向本院提出上訴書狀，其未敘述上訴理由者，
並得於提起上訴後十日內向本院補提理由書狀（均須按他造當事人之人數附繕本）。
                                        書記官　劉　貞　達
中　　　華　　　民　　　國　　　九十三　　　年 　　四 　　月 　　九　 　日
